【裁判字號】    95,抗,57
【裁判日期】    950124
【裁判案由】    假扣押
【裁判全文】
臺灣高等法院臺中分院民事裁定            95年度抗字第57號
抗  告  人  甲○○
            乙○○
兼 上一 人
法定代理人  丙○○
相  對  人  台中商業銀行股份有限公司
法定代理人  丁○○
送達代收人  戊○○
上列抗告人因與相對人間聲請假扣押事件，對於中華民國94年11
月15日臺灣台中地方法院94年度裁全字第8451號所為裁定提起抗
告，本院裁定如下：
    主    文
原裁定准相對人為抗告人甲○○供擔保後後，得對於抗告人甲○
○之財產，在新台幣30萬元之範圍內，予以假扣押。抗告人甲○
○如為相對人供擔保新台幣30萬元後，得免為或撤銷假扣押部分
及程序費用負擔均廢棄。
前項廢棄部分，相對人在第一審之聲請駁回。
其餘抗告駁回。
聲請及抗告訴訟費用由相對人負擔2分之1，餘由抗告人丙○○、
乙○○連帶負擔。
    理    由
一、本件抗告意旨略以：相對人就系爭債權未經確認、通知與催
    告，又未先向另一債務人與擔保人先為追討，且擔保人王錦
    杰（即抗告人甲○○之子、丙○○之夫、乙○○之父）為擔
    保時已病危，精神耗弱，意識不清；況抗告人甲○○為第二
    順位之繼承人，因第一順位之繼承人並未拋棄繼承，是就擔
    保人王錦杰之債務，並不負清償之責。
二、按民事訴訟法第522條第1項、第526條第2項規定，債權人就
    金錢請求或得易為金錢請求之請求，欲保全強制執行，如就
    債務人應受之損害，已供法院所定之擔保者，得為假扣押。
    又假扣押為保全程序之一種，係在本案訟爭尚未判決確定以
    前，預防將來債權人勝訴後，不能強制執行或難於執行而設
    。條文所謂債權人者，係指主張債權之人而言，至所主張之
    債權能否成立，尚待本案之判決，非聲請假扣押時先應解決
    之問題（最高法院20年抗字第 720號判例參照）。查抗告人
    丙○○、乙○○稱相對人就系爭債權未經確認、通知與催告
    程序，亦未先向另一債務人與擔保人先為追討，且擔保人王
    錦杰為擔保時已病危，精神耗弱，意識不清等實體上之權利
    義務為爭執；然依上開判例意旨，在假扣押程序中，抗告法
    院並無審查債權人主張之債權在實體上有無理由之權利，此
    應由當事人丙○○與、乙○○另行以訴訟解決，是抗告人丙
    ○○、乙○○對此聲明不服，並無理由，應予駁回。
三、次按，繼承人自繼承開始時，除本法另有規定外，承受被繼
    承人財產上之一切權利、義務；遺產繼承除配偶外，直系血
    親卑親屬為第一順位之繼承人，父母則為第二順位之繼承人
    ；配偶則有相互繼承遺產之權，民法第1138條、第1144條與
    第1148條分別訂有明文。查債務人王錦杰於93年 3月21日死
    亡，其第一順位之繼承人配偶丙○○與女兒乙○○二人均未
    辦理拋棄繼承或限定繼承，故債務人王錦杰財產上之一切權
    利義務依法自應由其二人共同繼承，惟不包括第二順位之繼
    承人即債務人王錦杰之母甲○○，此有繼承系統表、戶籍謄
    本與台灣台中地方法院函（中院清家持94繼182字第63122號
    ）可稽。原法院以相對人提出貸款契約書影本聲請假扣押債
    務人王錦杰之繼承人財產，雖未能盡釋明之責，因其願供擔
    保，故為准許，本無不合，然原法院卻未將第二順位之繼承
    人即抗告人甲○○予以排除，將其並列為假扣押之債務人，
    則顯有違誤。是抗告人甲○○指摘原裁定該部分不當，求予
    廢棄，為有理由，自應由本院廢棄原裁定，駁回相對人之聲
    請，爰裁定如主文所示。
四、據上論結，本件抗告為一部有理由，一部無理由，依民事訴
    訟法第第492條、第495條之1第1項、449條第1項、第95條、
    第78條、第85條第1項，裁定如主文。
中    華    民    國    95    年    1     月    24    日
                      民事第三庭審判長法  官  陳照德
                                      法  官  陳成泉
                                      法  官  曾謀貴
以上正本係照原本作成。
再為抗告應以適用法規顯有錯誤為理由，並經本院之許可，該許
可以原裁定所涉及之法律見解具有原則上之重要性者為限。
如提起再抗告者應於裁定送達後十日內向本院提出抗告理由狀（
須按照他造人數附具繕本）並繳納抗告裁判費新臺幣壹仟元，同
時委任律師或具有律師資格之關係人為代理人。
                                      書記官 王瑩澤
中    華    民    國    95    年    1     月    25    日
                                                      Ｈ


司法院資訊處製作；財團法人民間司法改革基金會備份。
